最高法院刑事判決　　　　　　　　　　111年度台上字第1929號
上　訴　人　廖本源





　　　　　　陳瑞萍







上　一　人 
選任辯護人　王世華律師
上列上訴人等因加重詐欺等罪案件，不服臺灣高等法院中華民國
110年11月25日第二審判決（110年度上訴字第652 號，起訴案號
：臺灣新北地方檢察署106年度偵字第4421、10738號），提起上
訴，本院判決如下：
    主  文
上訴駁回。
    理  由
一、按刑事訴訟法第377 條規定，上訴於第三審法院，非以判決
    違背法令為理由，不得為之。是提起第三審上訴，應以原判
    決違背法令為理由，係屬法定要件。如果上訴理由書狀並未
    依據卷內訴訟資料，具體指摘原判決不適用何種法則或如何
    適用不當，或所指摘原判決違法情事，顯與法律規定得為第
    三審上訴理由之違法情形，不相適合時，均應認其上訴為違
    背法律上之程式，予以駁回。
二、本件原審審理結果，認定上訴人廖本源有其事實欄（下稱事
    實欄）即其附表（下稱附表）編號1至3、陳瑞萍有附表編號
    1 相關所載之加重詐欺取財、行使偽造私文書、填製不實會
    計憑證等犯行，因而撤銷第一審關於廖本源該部分科刑及諭
    知陳瑞萍無罪之判決，改判部分變更檢察官起訴法條，依想
    像競合犯從一重論處廖本源、陳瑞萍附表編號1 所示犯三人
    以上共同詐欺取財罪刑，並為相關沒收、追徵之諭知，另維
    持第一審部分變更檢察官起訴法條，依想像競合犯從一重論
    處廖本源附表編號2、3所示共同犯行使偽造私文書罪刑、三
    人以上共同詐欺取財罪刑及諭知沒收、追徵之判決，駁回廖
    本源該部分在第二審之上訴，已載敘其調查取捨證據之結果
    及憑以認定各該犯罪事實之心證理由，就廖本源、陳瑞萍否
    認犯罪之辯詞認非可採，亦依調查所得證據予以論述，有卷
    存資料可資覆按。
三、上訴意旨略以：
㈠、廖本源部分：原審就事實欄一、㈡、㈢犯行，各僅憑共犯即
    同案被告顏鈺展、余政叡（與下載黃榮富，均經判處罪刑確
    定）供證，別無其他補強證據，據以認定其本部分犯行，自
    屬違背法令；所犯前案係違反保護令案件，與本案罪質不同
    ，且非重罪，難認其具特別惡性及對刑罰反應力薄弱，原審
    依刑法第47條第1項加重其刑，有違司法院釋字第775號解釋
    意旨。
㈡、陳瑞萍部分：原審僅憑臆測，無其他積極證據，即認其與同
    案被告廖本源、「小李」有詐欺取財之犯意聯絡及行為分擔
    ，有認定事實未憑證據、採證違背證據法則及不載理由之違
    法；其除交付「小李」3人新臺幣（下同）9萬元外，其餘款
    項均由廖本源取得，未獲取分毫犯罪所得，原判決未釐清事
    實，就其交付「小李」之金額若干，理由之說明多有矛盾，
    逕宣告沒收犯罪所得6 萬4800元，有調查未盡、理由矛盾及
    適用法則不當之違法。
四、犯罪事實之認定、證據之取捨及證明力之判斷，俱屬事實審
    法院之職權，此項職權之行使，倘不違背客觀存在之經驗法
    則或論理法則，即不違法，觀諸刑事訴訟法第155條第1項規
    定甚明，自無許當事人任憑主觀妄指為違法而資為合法之第
    三審上訴理由。原判決認定廖本源、陳瑞萍上開相關犯行，
    係綜合廖本源、陳瑞萍部分供述、證人即告訴人劉佩儀、同
    案被告顏鈺展、余政叡、黃榮富、證人劉亹傑、周睿為相關
    不利於廖本源之供證，酌以其餘證據資料，暨案內其他證據
    調查之結果而為論斷，已載敘憑為判斷廖本源與陳瑞萍為男
    女朋友關係，廖本源無故取得劉佩儀所示銀行信用卡，各於
    所載時地交由知情之「小李」、余政叡或親自持以向同有詐
    欺取財犯意之陳瑞萍、黃榮富、顏鈺展經營之商店刷卡兌換
    現金，或抵充欠款，廖本源、「小李」並於簽帳單偽簽劉佩
    儀署名，致各該銀行陷於錯誤，撥款所示之金額，足生損害
    劉佩儀及各該發卡銀行，廖本源所為分別該當三人以上共同
    詐欺取財罪、行使偽造私文書罪、填製不實會計憑證罪，陳
    瑞萍該當三人以上共同詐欺取財罪、填製不實會計憑證罪構
    成要件之理由綦詳，就陳瑞萍為達詐騙發卡銀行核撥款項目
    的，與廖本源、「小李」3 人基於相同詐欺取財犯意，而為
    不同分工，彼此間有犯意聯絡與行為分擔，應就附表編號 1
    犯罪事實共同負責，併於理由內論駁明白，凡此，概屬原審
    採證認事職權之合法行使，所為論斷說明，與經驗及論理法
    則俱屬無違，既非原審主觀之推測，亦非僅以相關同案被告
    之自白或供證為論罪之唯一依據，且綜合調查所得之各直接
    、間接證據而為論斷，無其等所指未憑證據認定事實、欠缺
    補強證據或理由不備之違法可言。
五、累犯之加重，係因犯罪行為人之刑罰反應力薄弱，需再延長
    其矯正期間，以助其重返社會，並兼顧社會防衛之效果，要
    與前後所犯各罪類型、罪名是否相同或罪質是否相當，無何
    必然之關連。原判決已敘明廖本源所犯前揭3 罪，均符合累
    犯規定之要件，並就如何有依累犯規定加重其刑，已記明其
    裁量理由，依所犯情節，無因累犯加重其刑，致使其所受刑
    罰超過所應負擔罪責，或其人身自由因此遭受過苛侵害之情
    形，且與罪刑相當原則、比例原則無違，難指有違反前述司
    法院解釋意旨之違誤。廖本源上訴意旨仍謂原判決依累犯規
    定加重其刑，有違上開解釋意旨，並非合法之第三審上訴理
    由。
六、犯罪所得之沒收或追徵，在於剝奪犯罪行為人之實際犯罪所
    得，使其不能坐享犯罪之成果，以杜絕犯罪誘因，性質上屬
    類似不當得利之衡平措施。又共犯所得之沒收或追徵，應就
    各人所分得者為之，而各共同正犯有無犯罪所得、所得多寡
    ，事實審法院應視具體個案之實際情形，綜合卷證資料及調
    查結果，依自由證明程序釋明其合理之依據而為認定。原判
    決依其調查所得確認之事實，已記明陳瑞萍就事實欄一、㈠
    所載與廖本源、「小李」共同向匯豐商業銀行股份有限公司
    詐得消費金額13萬6800元，論以陳瑞萍犯三人以上共同詐欺
    取財罪，敘明所憑之證據及理由，足為判決之基礎，並就陳
    瑞萍前揭之罪不法所得部分，依廖本源、陳瑞萍供述、倖輝
    行合作金庫商業銀行五股分行函覆交易明細表等證據資料，
    認定廖本源、「小李」各分別取得1萬2000元、6萬元，復敘
    明陳瑞萍所稱事後交付「小李」9 萬元等辯詞，如何委無足
    採等旨，是於扣除廖本源、「小李」犯罪所得後之金額6 萬
    4800元即為陳瑞萍犯罪所得之理由，因而予以宣告沒收追徵
    ，已論載明白，核其論斷於法尚無違誤。至原判決理由、附
    表編號1計算式誤將「小李」犯罪所得記載為9萬元，固有微
    疵，然既於全案情節及判決本旨均無影響，仍無陳瑞萍所指
    理由矛盾、調查未盡之違法。
七、其餘上訴意旨，無非係置原判決所為明白論斷於不顧，及對
    原審採證認事及前述累犯裁量權之適法行使，徒以自己說詞
    ，任意指為違法，且重為事實之爭執，難認已符合首揭法定
    之上訴要件，應認廖本源、陳瑞萍關於加重詐欺取財、行使
    偽造私文書、填製不實會計憑證部分之上訴為不合法律上之
    程式，予以駁回。上開廖本源得上訴第三審部分之上訴，既
    從程序上予以駁回，則如附表編號2 所示與之有裁判上一罪
    關係之詐欺取財部分之上訴，係相同於第一審論以刑法第33
    9條第1項之罪，核屬刑事訴訟法第376條第1項第4 款所列不
    得上訴於第三審法院之案件，自亦無從為實體上之審判，應
    併從程序上予以駁回。
據上論結，應依刑事訴訟法第395條前段，判決如主文。
中    華    民    國   111    年    6     月    1     日
                  刑事第七庭審判長法  官  段  景  榕  
                                  法  官  沈  揚  仁  
                                  法  官  楊  力  進  
                                  法  官  宋  松  璟  
                                  法  官  汪  梅  芬  
本件正本證明與原本無異
                                  書記官
中    華    民    國   111    年    6     月    2     日